臺灣高雄地方法院刑事判決　　　　　　 110年度金簡字第97號
公　訴　人　臺灣高雄地方檢察署檢察官
被　　　告　張宥瑜



選任辯護人　陳柏乾律師
上列被告因洗錢防制法等案件，經檢察官提起公訴（110 年度偵
字第2058號），經被告自白犯罪，本院認為宜以簡易判決處刑（
原案號：110 年度審金訴字第119 號），逕以簡易判決處刑如下
：
    主  文
張宥瑜幫助犯洗錢防制法第十四條第一項之一般洗錢罪，處有期
徒刑貳月，併科罰金新臺幣壹萬元，罰金如易服勞役，以新臺幣
壹仟元折算壹日。
    事實及理由
一、張宥瑜知悉詐欺集團常經由取得他人金融帳戶遂行詐欺犯行
    ，藉此取得、掩飾及隱匿詐欺贓款，竟基於幫助掩飾、隱匿
    詐欺犯罪所得去向、所在及幫助詐欺取財之不確定故意，於
    民國109 年8 月14日某時許，在高雄市○○區○○○路000
    號之統一超商清漢門市，將其所申辦台北富邦商業銀行高雄
    分行帳號00000000000000號帳戶（下稱本件帳戶）之存摺、
    金融卡及密碼，寄交予真實姓名年籍不詳、通訊軟體LINE暱
    稱為「陳嘉琳」之成年人，供該人所屬之成年詐欺集團使用
    ，以此方式幫助該詐欺集團向他人詐取財物。嗣該詐欺集團
    成年成員取得本件帳戶之存摺、金融卡及密碼後，即共同意
    圖為自己不法之所有，基於詐欺取財之犯意聯絡（無證據證
    明為3 人以上共犯），於：㈠109 年8 月20日晚間7 時34分
    許，陸續撥打電話向林志龍佯稱係MOMO購物網客服人員及中
    國信託商業銀行客服人員，因林志龍被誤植為企業用戶，需
    依指示操作解除云云，致林志龍因而陷於錯誤，於同日晚間
    8 時29分許匯款新臺幣（下同）4 萬5103元至本件帳戶內，
    旋遭提領一空。㈡109 年8 月20日晚間7 時12分許，陸續撥
    打電話向鄧旨辰佯稱係購物平台人員及元大銀行人員，因鄧
    旨辰先前購買物品時被誤刷信用卡，需依指示操作刷退云云
    ，致鄧旨辰因而陷於錯誤，於同日晚間8 時37分許、41分許
    、晚間9 時6 分許、9 分許匯款7101元、5231元、2 萬8808
    元、6012元至本件帳戶內，旋遭提領一空。嗣林志龍、鄧旨
    辰發覺遭騙報警處理，為警循線查悉上情。
二、認定犯罪事實所憑之證據及其理由：
    上開犯罪事實，業據被告張宥瑜坦承不諱，核與證人即告訴
    人林志龍、鄧旨辰證述相符，並有告訴人林志龍提供之轉帳
    證明紀錄、告訴人鄧旨辰提供之匯款單據及匯款畫面、本件
    帳戶之基本資料、交易明細資料在卷可稽，足認被告前揭任
    意性自白與事實相符，堪予採信。從而，本案事證明確，被
    告上開犯行，洵堪認定，應依法論科。
三、論罪科刑：
  ㈠法律說明：
    按特定犯罪之正犯實行特定犯罪後，為掩飾、隱匿其犯罪所
    得財物之去向及所在，而令被害人將款項轉入其所持有、使
    用之他人金融帳戶，並由該特定犯罪正犯前往提領其犯罪所
    得款項得手，如能證明該帳戶內之款項係特定犯罪所得，因
    已被提領而造成金流斷點，該當掩飾、隱匿之要件，該特定
    犯罪正犯自成立一般洗錢罪之正犯。又刑法第30條之幫助犯
    ，係以行為人主觀上有幫助故意，客觀上有幫助行為，即對
    於犯罪與正犯有共同認識，而以幫助意思，對於正犯資以助
    力，但未參與實行犯罪之行為者而言。幫助犯之故意，除需
    有認識其行為足以幫助他人實現故意不法構成要件之「幫助
    故意」外，尚需具備幫助他人實現該特定不法構成要件之「
    幫助既遂故意」，惟行為人只要概略認識該特定犯罪之不法
    內涵即可，無庸過於瞭解正犯行為之細節或具體內容。此即
    學理上所謂幫助犯之「雙重故意」。至行為人提供金融帳戶
    存摺、提款卡及密碼等資料予不認識之人，固非屬洗錢防制
    法第2 條所稱之洗錢行為，不成立一般洗錢罪之正犯。然行
    為人主觀上如認識該帳戶資料可能作為收受、提領特定犯罪
    所得使用，他人提領後會產生遮斷資金流動軌跡以逃避國家
    追訴、處罰之效果，仍基於幫助之犯意而提供，則應論以幫
    助犯一般洗錢罪（最高法院108年台上大字第3101 號刑事裁
    定意旨參照）。本件被告提供本件帳戶之存摺、金融卡及密
    碼予不詳詐欺集團成員，容任該詐欺集團成員以之向他人詐
    取財物、並掩飾不法所得去向與所在之用，揆諸前揭裁定意
    旨，應認被告係基於幫助詐欺取財、幫助洗錢之犯意，而為
    構成要件以外之行為，僅該當於詐欺取財罪及洗錢罪之幫助
    犯。
  ㈡罪名：
    核被告所為，係犯刑法第30條第1 項前段、第339 條第1 項
    之幫助詐欺取財罪，及刑法第30條第1 項前段、洗錢防制法
    第14條第1 項之幫助一般洗錢罪。被告以一提供本件帳戶之
    存摺、金融卡及密碼之行為，幫助詐欺集團成員詐騙告訴人
    2 人，侵害渠等之財產法益，同時掩飾、隱匿詐騙所得款項
    去向而觸犯上開罪名，應認係以一行為觸犯數罪名，為想像
    競合犯，應依刑法第55條規定，從一重之幫助一般洗錢罪處
    斷。
  ㈢刑之減輕部分：
  ⒈被告就本案犯行，於本院審理時坦承不諱，是應依洗錢防制
    法第16條第2 項之規定減輕其刑。
  ⒉本件被告未實際參與詐欺、洗錢犯行，所犯情節較正犯輕微
    ，爰依刑法第30條第2 項規定，按正犯之刑減輕之，並依刑
    法第70條規定，遞減之。
  ㈣刑罰裁量：
    爰以行為人之責任為基礎，審酌被告提供本件帳戶之存摺、
    金融卡及密碼供詐欺集團使用，除造成他人受有財產上損害
    外，並致使犯罪追緝之困難，助長詐欺犯罪風氣之猖獗，所
    為實有不該，惟念其於本院審理時終能坦承犯行，態度尚可
    ，且無任何犯罪前科，有臺灣高等法院被告前案紀錄表在卷
    可查，素行非差，並考量告訴人2 人遭詐騙而匯入本件帳戶
    之金額，及被告僅提供犯罪助力，非實際從事詐欺取財犯行
    之人，不法罪責內涵應屬較低，兼衡其教育程度、經濟（涉
    個人隱私，詳卷）等一切情狀，量處如主文所示之刑，暨就
    罰金部分諭知易服勞役之折算標準。
四、沒收：
  ㈠被告供稱為本件犯行尚未拿到報酬（見偵字卷第14頁），卷
    內復無其他據證明被告就本案已取得報酬，則因無證據證明
    被告實際上已取得報酬，自無從宣告沒收被告之犯罪所得。
  ㈡至洗錢防制法第18條第1 項固規定：「犯第14條之罪，其所
    移轉、變更、掩飾、隱匿、收受、取得、持有、使用之財物
    或財產上利益，沒收之；犯第15條之罪，其所收受、持有、
    使用之財物或財產上利益，亦同。」，惟該條文並無「不問
    屬於犯罪行為人與否」之絕對義務沒收要件，當以屬於犯罪
    行為人者為限（即實際管領者），始應沒收。查被告既已將
    本件帳戶之存摺、金融卡及密碼均交由詐欺集團成員使用，
    對匯入本件帳戶內之款項已無事實上管領權，被告又非實際
    上提款之人，自無上開條文適用，併予敘明。
五、依刑事訴訟法第449 條第2 項、第3 項、第454 條第1 項，
    洗錢防制法第14條第1 項、第16條第2 項，刑法第11條、第
    30條第1 項前段、第2 項、第339 條第1 項、第55條、第42
    條第3 項前段，刑法施行法第1 條之1 ，逕以簡易判決處刑
    如主文。
六、如不服本判決，應於判決送達之日起20日內，向本院提出上
    訴狀。
七、本案經檢察官劉慕珊提起公訴，檢察官呂乾坤到庭執行職務
    。
中    華    民    國   110    年    10    月    25    日
                  高雄簡易庭    法  官  陳銘珠
以上正本證明與原本無異。
如不服本判決，應於判決送達之日起20日內向本院提出上訴書狀
。
因疫情而遲誤不變期間，得向法院聲請回復原狀。
中    華    民    國   110    年    10    月    26    日
                                書記官  黃靖媛
附錄本案論罪科刑法條：
《洗錢防制法第14條》
有第二條各款所列洗錢行為者，處 7 年以下有期徒刑，併科新
臺幣 5 百萬元以下罰金。
前項之未遂犯罰之。
前二項情形，不得科以超過其特定犯罪所定最重本刑之刑。
《中華民國刑法第339條》
意圖為自己或第三人不法之所有，以詐術使人將本人或第三人之
物交付者，處5年以下有期徒刑、拘役或科或併科50萬元以下罰
金。
以前項方法得財產上不法之利益或使第三人得之者，亦同。
前二項之未遂犯罰之。